高雄高等行政法院判決
110年度訴字第241號
民國111年3月1日辯論終結
原      告  貓頭鷹名宿經營顧問有限公司

代  表  人  藍湘潔                                     
訴訟代理人  許琬婷  律師
複 代理 人  吳  俁  律師
被      告  高雄市政府觀光局

代  表  人  周玲妏            
訴訟代理人  陳樹村  律師
            吳妮靜  律師
上列當事人間違反發展觀光條例事件，原告不服高雄市政府中華
民國110年4月27日高市府法訴字第11030322900號及110年4月29
日高市府法訴字第11030325400號訴願決定，合併提起行政訴訟
，本院判決如下︰
　　主  文
一、訴願決定及原處分均撤銷。
二、訴訟費用由被告負擔。 　　
　　事實及理由
一、爭訟概要：
（一）被告在網路查得有以「艾睏連鎖民宿」名義於Booking、A
      goda、Hotels、Expedia等訂房網路平台網路刊載客房之
      房型、房價、住宿設施、入住與退房時間等廣告資訊而接
      受線上訂房者，且有多筆旅客住宿後之評論資料，疑有未
      經許可而持續提供不特定人以日或週住宿並收費營利之情
      事，乃於民國109年3月18日派員至高雄市○○區○○路00號11
      樓（下稱系爭建物1）及93號11樓（下稱系爭建物2）現場
      訪查；復經由線上訂房後分別於109年6月11日、同年3月2
      5日派員實際入住，查得聯絡電話號碼之用戶為綠光水畔
      休閒有限公司（下稱綠光公司），該公司代表人林庭偉配
      偶即為原告代表人藍湘潔，且查得「艾睏連鎖民宿」網路
      廣告所載管理單位頭像與原告臉書粉絲專頁之頭像相同，
      該粉絲專頁團隊成員有「藍小潔」，於其臉書頁面有多篇
      代管、新設房源相關貼文，其中有Airbnb對原告代表人藍
      湘潔之專訪，且連結之房東「艾草」頁面亦可見系爭建物
      1、2為日租屋之房源。
（二）被告乃分別於109年9月25日及10月8日以原告及其代表人
      為對象，發函通知其陳述意見。原告代表人及原告雖分別
      於同年9月29日及同年10月26日提出書面意見，然經被告
      審酌調查所得證據、原告及其代表人所陳述之意見後，仍
      認原告未辦理旅館業登記逕行經營旅館業務，違反發展觀
      光條例第24條第1項規定，經營旅館房間數為2間，乃依同
      條例第55條第5項及發展觀光條例裁罰標準（下稱裁罰標
      準）第6條規定，分別以110年1月22日高市觀產字第11030
      392100號（下稱原處分1）及110年1月22日高市觀產字第1
      1030392700號（下稱原處分2）執行違反發展觀光條例事
      件處分書，各裁處原告新臺幣（下同）10萬元罰鍰並於文
      到3日內勒令歇業。原告不服，分別提起訴願，均遭決定
      駁回，遂合併提起本件行政訴訟。
二、原告起訴主張及聲明︰
（一）主張要旨︰
 　1、被告屬高雄市政府之下級機關，並以其名義對外行使發展
      觀光條例賦予高雄市政府之職權，自應依行政程序法第15
      條第3項所定程序始合法受上級機關委任發生授予權限之
      效力。惟被告於另案本院110年度訴字第65號事件提出之
      陳報(一)狀所附被證18「高雄市政府觀光局簽稿會核單」
      之高雄市政府法務局意見，認為係最高行政法院109年度
      判字第196號判決誤認授權合法性，並未針對處分管轄權
      限授權委任程序是否符合行政程序法第15條規定提出意見
      ，且對依行政程序法第15條第3項規定方式辦理權責劃分
      公告之作法，僅表示予以尊重。顯見被告行使發展觀光條
      例處分管轄權限之授權委任，迄未依行政程序法第15條第
      3項將委任事項及法規依據公告，同時刊登政府公報或新
      聞紙。則被告對於原告所為之裁罰處分應不具合法效力，
      而屬無效之裁罰處分。
   2、原告主要經營業務係以提供旅館、民宿或出租宿舍等業者
      經營管理上之相關輔助工作，與發展觀光條例所稱之旅館
      業有所區別，並未有經營旅館業務之情事，不能僅憑原告
      承攬業者房源之清潔、維修工作，而委任者將之刊登於網
      路頁面上有關資訊，即認原告經營旅館業務而予以裁罰。
      Airbnb等網路刊登資料之網路頁面所顯示者「WOOD-93」
      「WOOD-87」相簿，是否確為系爭建物1、2內相關設備資
      料之照片實存疑義，尚難據以認定原告確有著手實施經營
      日租或月租房間之行為。縱認原告確有出租意圖或準備出
      租之行為，亦未能據以認定原告確有實施出租日租套房之
      營業事實，自不得單憑網路辦案，將網路資訊直接當作同
      條例第55條之認定依據。且被告係於109年3月18日以派員
      查察方式作為原告等人當時經營旅館業務之依據，再分別
      於109年3月25日及6月11日派員以實際入住方式，取得訂
      房之確認編號、收據、聯絡電話、住宿地址與住宿照片等
      資料，而此聯絡電話既無從證明於行為前或行為當時已否
      存在作為原告提供予入住者訂房聯絡使用，即存有經變造
      或修改之可能性，實不宜作為判斷上揭違規行為成立與否
      之依據。縱認原告確有極度可疑著手實施經營日租房間之
      行為，被告派員上網訂房，並於109年3月25日及6月11日
      派員實際入住後拍照存證等行為，乃係以陷害教唆或釣魚
      式偵查手法，實有違行政程序法第8條及個人資料保護法
      （下稱個資法）第5條規定。被告再利用上述取得之相關
      資料與網路搜尋之連結所獲訊息予以比對，而據以推論原
      告經營日租房間，並無直接或間接證據得以證明，所憑藉
      者無非網路上所散布流通之相關真假參雜資訊，實難擺脫
      憑藉網路資訊辦案之嫌。
　 3、被告否認原告承攬系爭建物1、2清潔、設施維修等工作之
      勞務提供合約，無非以承租人李翠雲係美國籍華僑，108
      年12月1日並未入境停留臺灣為由，無視其得以授權他人
      代理及承攬關係之合意應屬諾成契約性質，而逕予排除原
      告所提出與其簽立之勞務提供合約，並將該等勞務提供內
      容作為原告經營旅館業務之一環，誠屬不當。被告對於訴
      外人李翠雲有無授權他人代為簽約之質疑，有原告訴訟代
      理人曾接受李翠雲授權之相關資料（期間108年3月15日至
      109年3月15日）可證。另被告為迴避系爭建物1、2承租人
      係訴外人李翠雲之租賃事實，而以行政罰法第14條第1項
      規定，率予認定原告知悉系爭建物1、2有未依規定領取旅
      館業登記證，即逕行供作經營旅館業務之事實，並以原告
      所登記及網頁服務項目之業務內容，均與經營旅館業務有
      關為由，縱被告非該系爭建物1、2房間之所有人或承租人
      ，仍依行政罰法第14條第1項、發展觀光條例第24條第1項
      、第55條第5項予以處罰，顯非適法。而被告所舉本院107
      年度訴字第156號判決所依據之基礎事實，與本案並不相
      同，實難比附援引。如被告以行政罰法第14條第1項規定
      處罰原告提供清潔、設備維修服務工作予旅館業者，而因
      旅館業者未依規定領取合法證照，即構成故意共同實施違
      反行政法上義務之行為，應與實際經營者分別處罰之認定
      涵攝適法；同理，則於非公共場所或非公眾得出入之職業
      賭博場所，賭博財物者，依社會秩序維護法第84條規定係
      應處罰鍰之行為，而對於明知該處為賭博場所並依約前往
      該處送餐、打掃之餐飲或清潔從業人員，豈非應依行政罰
      法第14條第1項規定構成故意共同實施違反行政法上義務
      之行為而分別處以罰鍰？被告援引法規浮濫裁罰莫此為甚
      。
　 4、被告無視原告所提出與訴外人李翠雲之勞務提供合約，並
      以訴外人李翠雲斯時未在我國境內為由指摘原告涉有偽造
      文書罪嫌，且被告掩蓋其向系爭建物1、2房屋所有權人訪
      查取得之相關出租合約，不提出於法院，藉以坐實原告為
      實際經營者之假象。原告公司登記營業項目係以提供旅館
      、民宿或出租宿舍等業者經營管理上之相關輔助工作為主
      要業務，登記由藍湘潔擔任負責人。且實際上原告公司及
      負責人分別登記或經營之商旅、民宿計有：DO咕民宿（高
      雄市○○區○○街000號）、新世代商旅（高雄市○○區中華四
      路31號14樓，110年9月疫情因素解約）、福巷民宿（臺南
      市○○區○○路000巷00號）、海安公寓民宿（臺南市○○區○○
      路○段000巷0號及11-1號）、窄巷子民宿（臺南市○○區○○
      路○段000巷0號、申請發照中）。故原告公司及負責人於F
      acebook網頁中登載相關住宿信息資料，應為正常商業活
      動，被告持之作為原告未經登記而經營日租套房證據，實
      有張冠李戴錯置之情事。被告既以實際入住方式蒐證取締
      ，即應提出原告對系爭建物1、2相關招攬及收費證據，而
      非以網路上資訊、貼圖流通之相片，以之比對作為主要事
      證，畢竟網路資訊、貼圖真假參雜或未及時更新，難免與
      現實情狀有所落差，依此等網路資料辦案其正確性有待商
      榷。
（二）聲明︰訴願決定及原處分均撤銷。
三、被告答辯及聲明︰
（一）答辯要旨︰
   1、依高雄市政府組織自治條例第2條第2項、第6條第1項第8
      款及第2項、被告機關組織規程第3條第2款及被告機關分
      層負責明細表等組織法規定，足見高雄市政府基於地方政
      府之自主組織權及團體管轄權限，已將高雄市轄內民宿相
      關業務之輔導管理及違規案件之相關業務，劃歸其所屬一
      級機關即被告管轄，堪認被告對本件違規案件確具事務管
      轄權限。
   2、原告確係旅館業之實際經營者：
 　 ⑴原告以「艾睏連鎖民宿」名義於Booking、Agoda、Hotels
      、Expedia等訂房網路平台招攬住宿業務，刊載客房房型
      與房價、住宿設施、入住與退房時間、交通等資訊，並提
      供線上預約訂房服務，依網路照片及網頁資料所示，床舖
      、寢具、盥洗備品等住宿軟硬體設施一應俱全。網路廣告
      除刊載住宿房源介紹外，並有多達七百多筆旅客住宿評價
      及旅客評論，且有網站經營者回覆住宿訊息，「艾睏連鎖
      民宿」已有妥善準備住宿相關之軟硬體設施，可隨時從事
      對旅客提供住宿、休息之相關服務業務，並於網路招攬住
      宿業務、收費營利之事實，應屬發展觀光條例之旅館業。
 　 ⑵有關經營者部分，「艾睏連鎖民宿」於訂房網路平台所載
      管理單位為「è」，頭像上載有「Mr.Owl Hosting specia
      list Company」文字，該頭像並與原告所經營之「貓頭鷹
      名宿經營顧問」Facebook粉絲專頁上之頭像相同，顯見原
      告為「艾睏連鎖民宿」之實際經營者，且原告公司登記營
      業項目亦包含旅館業。又「艾睏連鎖民宿」訂房聯絡電話
      （0000000000）用戶之所有人為綠光公司，而綠光公司之
      代表人林庭偉即為原告代表人藍湘潔之配偶，且原告所刊
      登「艾睏連鎖民宿」Facebook粉絲專頁載有「綠光水畔出
      租套房」、「綠光水畔3週年」等字樣，可知「艾睏連鎖
      民宿」Facebook粉絲專頁前身即為綠光水畔出租套房，可
      證原告與綠光公司有密切關聯。
 　 ⑶被告調閱訴外人李翠雲之出入境資料顯示，訴外人李翠雲
      於108年4月30日出境後即未有入境紀錄，亦即該租約訂定
      當日訴外人李翠雲並未在我國境內，且原告亦未提出訴外
      人李翠雲有授權他人代為簽約之相關證明文件，已涉及刑
      法第210條偽造私文書罪。再者，該合約上所載訴外人李
      翠雲電話0000000000，於訂約時為無人使用之狀態，有被
      告向中華電信股份有限公司函查結果可證。原告主張其業
      務係以提供旅館、民宿業者經營管理之協助，並與訴外人
      李翠雲於108年12月1日訂有勞務提供合約書云云，顯不足
      採信，被告否認該合約書形式及實質上之真正。
 　 ⑷原告固主張：其未經營旅館業云云，然觀諸原告代表人藍
      湘潔個人Facebook之貼文內容，109年7月1日：「臺南民
      宿，日夜趕工，整個團隊對工地過夜，終於端午節上架。
      」109年6月25日：「我真的再也不要花錢買掛畫了，自己
      塗一塗就好惹。新房源上市，歡迎來臺南。」109年4月18
      日：「在疫情衝擊下……期間嘗試做防疫旅館……感謝感動的
      是，身邊的伙伴從跟著我賣『房間』，到賣便當，夥伴們自
      主性的熬夜討論開會，然後燒腦想方設法……。」108年10
      月3日：「我要去大阪做民宿，跪求大阪地頭蛇！！！」
      網友稱：「這麼快就拓展海外市場了喔？」代表人並於下
      方回應網友說：「我們在泰國已經做了半年了，目前越南
      正在準備。明年前要找到日本的人脈。」由上開原告代表
      人藍湘潔個人Facebook之貼文及其與網友互動之文字觀之
      ，依通常社會經驗判斷應可認原告即為旅館住宿業之經營
      者，倘原告僅為旅館業者提供清潔或設備維修管理，其代
      表人何以有上開言論、何以能自行決定房間之裝潢設計、
      何以能就房價有自行裁量決定權而給予網友優惠價等，其
      中更有Emma即藍湘潔接受Airbnb之專訪，足證其確實有經
      營旅館業之事實。又觀諸原告公司登記項目、服務簡介、
      價目表及其提供之民宿全託管合約書，其服務內容包括平
      台行銷、訂房平台管理、前場人員、客服人員、會計帳務
      、掃房服務、帶客、軟硬體維修、室內美化等，均與經營
      旅館業務有關。基此，原告主張其未經營旅館業，僅提供
      旅館業者清潔或設備維修管理之說法，實難憑信。
 　 ⑸被告至現場稽查並調取相關資料及間接證據，可知綠光公
      司遭勒令歇業後，原告及其代表人藍湘潔即透過「艾睏連
      鎖民宿」等名義，於各大網站（FB、Agoda等）刊登該旅
      館房間照片。經被告實際下訂單、繳費、入住訪查後，確
      認系爭建物1、2有實際經營旅館相關業務，且被告取得之
      訂單、實際入住照片均與原告在網路上刊登之照片相符，
      房內備品更有載「綠光水畔」之毛巾，再確認原告以0953
      148922門號作為匯款至原告公司之匯款聯絡電話及原告網
      路上之其他驗證資料，足證系爭建物1、2係由原告及其代
      表人作為經營旅館使用。
 　3、被告透過實際訂房入住取證，並不構成陷害教唆或釣魚式
      偵查，未違反誠信原則及個資法規定：
　  ⑴被告為確認原告公司經營旅館之事實，在訂房後派員於109
      年3月實際入住，確認其經營之地址，並取得預訂訂單、
      聯絡電話、住宿照片等具體事證，此種以訂房詢問方式取
      締違法經營旅館業務行為，係合法且具有證據能力之取證
      方法。況該員係執行調查搜證行為，而非現場執行稽查取
      締或裁罰之行為，因此無須依照行政罰法第33條規定，向
      原告出示有關職務之證明文件或顯示足資辨別之標誌，並
      告知其所違反之法規，或使其於上揭執行入住查察紀錄表
      上簽名確認等法定程序。
　  ⑵上述資料蒐集係被告執行法定職務所必要，倘依個資法告
      知原告必會妨害被告於法定職務之執行。原告非法經營旅
      館在先，本有違法及妨害公共利益之情事，被告基於法律
      規定及公共利益之維護，自得基於正當理由，取得原告違
      法之具體事證。被告派員訂房、實際入住蒐證，係屬合法
      調查證據之公權力行為，符合比例原則、正當法律程序。
（二）聲明︰原告之訴駁回。
四、爭點︰
（一）被告是否為發展觀光條例第55條之有權裁罰機關？
（二）原告就系爭建物1、2是否有未申領旅館業登記證及專用標
      識而經營旅館業之違章行為？
（三）被告依發展觀光條例第24條第1項、第55條第5項規定，分
      別以原處分1、2各裁處原告10萬元罰鍰及勒令歇業，是否
      適法？
五、本院之判斷︰
（一）爭訟概要欄所載事實，業經兩造陳明在卷，並有被告109
      年3月18日旅宿業現場訪查紀錄表及照片（見訴願卷1第49
      頁至第50頁、訴願卷2第49頁至第50頁）、109年6月11日
      、同年3月25日訂房收據、入住相關資料及現場照片（見
      訴願卷1第69頁至第77頁、訴願卷2第67頁至第79頁）、10
      9年9月25日高市觀產字第10932337100號函（見訴願卷1第
      119頁至第122頁）、109年10月8日高市觀產字第10932368
      700號、第10932367500號函（見訴願卷1第154頁至第157
      頁、訴願卷2第154頁至第156頁）、藍湘潔109年9月18日
      意見陳述書（見訴願卷1第133頁）、原告109年10月26日
      意見陳述書（見訴願卷1第153頁、訴願卷2第161頁）、原
      處分1、2（見訴願卷1第189頁至第190頁、訴願卷2第191
      頁至第192頁）及訴願決定1、2（見本院卷第37頁至第46
      頁、第25頁至第34頁）等附卷可稽，自堪認定。
（二）應適用之法令：
　 1、發展觀光條例第2條第8款：「本條例所用名詞，定義如下
      ：……八、旅館業：指觀光旅館業以外，以各種方式名義提
      供不特定人以日或週之住宿、休息並收取費用及其他相關
      服務之營利事業。」
　 2、發展觀光條例第3條：「本條例所稱主管機關：在中央為
      交通部；在直轄市為直轄市政府；在縣（市）為縣（市）
      政府。」
　 3、發展觀光條例第24條：「（第1項）經營旅館業者，除依
      法辦妥公司或商業登記外，並應向地方主管機關申請登記
      ，領取登記證及專用標識後，始得營業。（第2項）主管
      機關為維護旅館旅宿之安寧，得會商相關機關訂定有關之
      規定。」
　 4、發展觀光條例第55條第5項：「未依本條例領取登記證而
      經營旅館業務者，處新臺幣10萬元以上50萬元以下罰鍰，
      並勒令歇業。」　　
（三）被告為發展觀光條例第55條之有權裁罰機關：
   1、按「地方自治為憲法所保障之制度。基於住民自治之理念
      與垂直分權之功能，地方自治團體設有地方行政機關及立
      法機關，其首長與民意代表均由自治區域內之人民依法選
      舉產生，分別綜理地方自治團體之地方事務，或行使地方
      立法機關之職權，地方行政機關與地方立法機關間依法並
      有權責制衡之關係。中央政府或其他上級政府對地方自治
      團體辦理自治事項、委辦事項，依法僅得按事項之性質，
      為適法或適當與否之監督。地方自治團體在憲法及法律保
      障之範圍內，享有自主與獨立之地位，國家機關自應予以
      尊重。」「地方自治團體在受憲法及法律規範之前提下，
      享有自主組織權及對自治事項制定規章並執行之權限。地
      方自治團體及其所屬機關之組織，應由地方立法機關依中
      央主管機關所擬訂之準則制定組織自治條例加以規定，復
      為地方制度法第28條第3款、第54條及第62條所明定。」
      司法院釋字第498號及第527號解釋闡述甚詳。足見地方自
      治團體享有憲法所保障之地方自主組織權，為法律上具有
      自我負責處理自己事務之獨立行政主體，得因地制宜自主
      規劃採取有效能之組織體，遂行地方自治團體內部任務之
      分派及執行。而依發展觀光條例第3條規定，該條例所稱
      主管機關在中央為交通部；在直轄市為直轄市政府；在縣
      (市)為縣(市)政府。此「地方主管機關條款」係我國立法
      機關以地方自治最高行政機關代替地方自治團體之慣用體
      例，其規範上意義應解為指涉「直轄市」與「縣（市）」
      公法人本身，其僅在表明相關地方自治團體有其管轄權限
      ，並非限定直轄市政府或縣（市）政府為主管機關，故無
      論是自治事項之確認或委辦事項之規定，其均屬「地方自
      治團體之權限」，從而，取得團體權限之地方自治團體，
      得基於自主組織權，決定其內部執行機關。
   2、依高雄市政府組織自治條例第6條第1項第8款規定，高雄
      市政府下設觀光局即被告執掌管理觀光旅館業之權限；又
      依高雄市政府觀光局組織規程第3條第2款規定，被告下設
      觀光產業科，負責「輔導管理觀光產業……等相關事項」，
      足認高雄市業將旅館業管理之團體權限事項，授權劃分予
      被告執行，故被告自屬發展觀光條例第55條之有權裁罰機
      關無疑。原告主張：高雄市未依行政程序法第15條第3項
      將委任事項及法規依據公告，同時刊登政府公報或新聞紙
      ，被告對其所為裁罰處分應不具合法效力云云，容有誤解
      ，並不足採。
（四）原告在系爭建物1、2確有未申領旅館業登記證及專用標識
      而經營旅館業之違章行為：
   1、依前揭發展觀光條例第24條第1項規定，經營旅館業者除
      應事先依法辦妥公司或商業登記外，並應向地方主管機關
      申請登記，領取登記證及專用標識後，始得營業；對旅館
      之輔導與管理採行申請許可制，其立法目的在保障旅客住
      宿之安全與權益。為遏止業者規避相關主管機關實施建築
      構造、消防設施、噪音防制等安檢程序，未經主管機關核
      准即擅自經營旅館業，故對未經領取旅館登記證即經營旅
      館業務者，依同條例第55條加以處罰。
   2、查被告在Booking、Agoda、Hotels.com、Expedia等訂房
      網路平台搜尋查得有以「艾睏連鎖民宿」名義刊載客房之
      房型房價、住宿設施、入住與退房時間等廣告資訊，且均
      可線上以日計價訂房，並有多筆旅客住宿後之評論等情，
      此有前開廣告列印資料（見訴願卷1第51頁至第68頁、訴
      願卷2第51頁至第63頁）在卷可稽。而被告分別於109年6
      月25日、同年3月25日派員依前揭廣告訂房後實際入住系
      爭建物1、2蒐證調查，其內部與網路廣告所刊登照片之室
      內設計、配置相同等情，有被告人員實際入住之訂房網頁
      資料、收據及蒐證照片（見訴願卷1第69頁至第77頁、訴
      願卷2第67頁至第79頁）附卷可憑，堪認系爭建物1、2確
      係提供不特定人作為以日計價住宿而經營旅館業務之用甚
      明。觀諸被告實際入住之訂房網頁資料、收據及蒐證照片
      （見訴願卷1第69頁至第77頁、訴願卷2第67頁至第79頁）
      ，足認在系爭建物1、2經營旅館業務者為房東「艾草」，
      其聯絡電話為「0000000000」。而該門號用戶為綠光公司
      ，該公司雖已於108年11月18日解散，然該公司代表人林
      庭偉當時配偶即為原告代表人藍湘潔，且藍湘潔108年6月
      24日申請民宿登記之聯絡地址亦與該門號之帳寄地址相同
      等情，此有通聯調閱查詢單（見訴願卷1第82頁）、綠光
      公司與原告之經濟部商工登記公示資料查詢結果（見訴願
      卷1第83頁至第84頁、第94頁）、林庭偉與藍湘潔戶籍資
      料（見訴願卷1第95頁、第96頁）及藍湘潔108年6月24日
      民宿登記申請書（見訴願卷1第229頁）在卷可稽。對照原
      告臉書粉絲專頁之頭像與「艾睏連鎖民宿」網路廣告所載
      管理單位「è」之頭像相同，且臉書頁面有多篇代管、新
      設房源貼文，原告代表人藍湘潔接受Airbnb專訪所連結之
      「Do咕」包棟民宿，其房東名稱同為「艾草」，頭像亦與
      「艾睏連鎖民宿」網路廣告之房東「艾草」相同，該房東
      頁面亦可見系爭建物1、2為日租屋房源等情，此有「艾睏
      連鎖民宿」網路廣告（見訴願卷1第52頁至第53頁、見訴
      願卷2第52頁）、原告與藍湘潔之臉書粉絲專頁（見訴願
      卷1第85頁至第93頁、第97頁至第100頁）、藍湘潔Airbnb
      專訪（見訴願卷1第101頁至第102頁）、房東艾草「Do估
      」民宿網路廣告（見訴願卷1第103頁至第109頁）、房東
      艾草個人頁面（見訴願卷1第110-112頁）及本案房源廣告
      （見訴願卷1第113頁至第114頁）附卷可稽。衡酌前揭被
      告透過網路搜尋所得之公開資訊，其張貼內容均在於藉由
      廣告、臉書粉絲專頁貼文達成特定品牌旅館業務行銷目的
      且彼此相關，亦與前揭原告代表人之聯絡方式得以相互勾
      稽，堪認被告基於前揭經營者之名稱、頭像、聯絡電話與
      系爭建物1、2之關聯性，認定原告在系爭建物1、2內提供
      不特定人以日計價住宿並收取費用而經營旅館業務，符合
      經驗法則及論理法則，應屬有據。
   3、原告固主張：其係向李翠雲承攬系爭建物1、2之設施維修
      、清潔整理及協助客戶服務等勞務工作，其未經營旅館業
      務云云，並提出訴外人李翠雲之108年3月15日代理權授權
      書、護照、居留證及存摺影本（見本院卷第229頁至第233
      頁）及108年12月1日勞務提供合約書（見訴願卷1第158頁
      至第165頁）為佐。然由原告所提出之前揭勞務提供合約
      書內容以觀，其服務項目實已涵蓋經營旅館業務之主要勞
      務內容；再對照前揭訂房網路平台上就系爭建物1、2之經
      營、聯絡方式亦與原告具有密切關聯，實難認原告僅係單
      純從事建物設施維修、清潔整理及協助客戶服務而無經營
      旅館業務之行為。況訴外人李翠雲係於同年4月24日入境
      ，並於同年月30日再度出境以後即未再入境等情，有內政
      部移民署入出境資料查詢名冊（見訴願卷1第176頁）在卷
      可稽。足見前揭勞務提供合約書於108年12月1日簽訂當時
      ，訴外人李翠雲早已出境；對照原告所提出之前揭代理權
      授權書並未授權委任他人代為簽訂承攬系爭建物1、2維修
      清潔等勞務工作，亦足見該勞務提供合約書之憑信性並非
      無疑。且上揭勞務提供合約書之效期長達1年10月（見訴
      願卷1第158頁），惟該合約書所載之李翠雲聯絡電話「00
      00000000」於108年12月1日簽約當時至109年4月7日間均
      為無人使用之空號；而該門號自109年4月8日起至109年9
      月16日則係由與本案無關之訴外人張玉嬅使用；被告於同
      年10月30日、11月2日及11月4日撥打該門號時已為空號等
      情，亦有通聯紀錄查詢結果（見訴願卷1第179頁、第182
      頁）及被告公務電話紀錄（見訴願卷1第183頁至第184頁
      、第187頁至第188頁）在卷可憑，足見該合約書所載內容
      是否與事實相符確有可疑，且其締約方式亦與一般交易常
      情相違。故原告所提出之上開資料自難採為對其有利認定
      之佐憑，其此部分主張，並不可採。
   4、原告另主張：被告派員上網訂房並於109年3月25日及6月1
      1日派員實際入住後拍照存證等行為，係以陷害教唆或釣
      魚式偵查手法，違反行政程序法第8條及個資法第5條規定
      云云。惟按刑事偵查程序上所謂「陷害教唆」係指行為人
      原不具犯罪之故意，純因司法警察之設計教唆，始萌生犯
      意，進而實行犯罪構成要件之行為者而言。申言之，因「
      陷害教唆」係司法警察以引誘或教唆犯罪之不正當手段，
      使原無犯罪故意之人因而萌生犯意而實行犯罪，再進而蒐
      集其犯罪之證據或予以逮捕偵辦；縱其目的係在於查緝犯
      罪，然其手段顯然違反憲法對於基本人權之保障，且已逾
      越偵查犯罪之必要程度，對於公共利益之維護並無意義，
      其因此等違反法定程序所取得之證據資料，應不具有證據
      能力。足見所謂「陷害教唆」與執法人員對原具有犯罪故
      意並已實行犯罪行為者以「釣魚」之偵查技巧蒐集其犯罪
      證據之情形有別。倘誘捕偵查之方法合乎法律規範目的，
      且不違背行為人自由意志，復不違反比例原則，而以此方
      法使潛在犯罪現形並加以查獲，其所取得之證據自非不得
      作為認定犯罪之依據。查被告稽查人員係因透過網路搜尋
      查得其以「艾睏連鎖民宿」名義在Booking、Agoda、Hote
      ls、Expedia等訂房網路平台網路廣告資料，網頁刊載客
      房之房型房價、住宿設施、入住與退房時間等廣告資訊且
      接受線上訂房，並有多筆旅客住宿評論之情形；被告復於
      109年3月18日派員至系爭建物1、2訪查，經該處管理員答
      稱進出人員均由住戶親帶等情，稽查人員始經由前揭網路
      平台訂房實際入住調查，足見原告在被告派員稽查前即已
      有未依發展觀光條例規定領取登記證而經營旅館業務之行
      為，其並非純因被告所屬人員之設計教唆始萌生犯意，進
      而實行違章構成要件行為，依前揭說明，被告稽查人員前
      揭調查方式，自不能指為違法。故原告此部分主張，亦不
      足採。
（五）原告雖有前揭違章行為而應予裁罰，然被告分別以原處分
      1、2各裁處原告10萬元罰鍰及勒令歇業，其行為數之認定
      及法令適用結果存有瑕疵：
   1、按「（第1項）違反行政法上義務之行為非出於故意或過
      失者，不予處罰。（第2項）法人、設有代表人或管理人
      之非法人團體、中央或地方機關或其他組織違反行政法上
      義務者，其代表人、管理人、其他有代表權之人或實際行
      為之職員、受僱人或從業人員之故意、過失，推定為該等
      組織之故意、過失。」行政罰法第7條定有明文。準此，
      行政罰之責任，包括故意及過失之違反行政法上義務行為
      均屬可罰。而所稱「故意」係指對於違反行政法上義務之
      構成要件事實，明知並有意使其發生，或預見其發生而其
      發生並不違背其本意而言。查原告所屬人員明知原告就系
      爭建物1、2均未向被告申請登記並領取旅館業登記證及專
      用標識而有前揭擅自經營旅館業務之行為，顯係出於故意
      ，依上開規定，被告依同條例第55條第5項裁處原告罰鍰
      及勒令歇業於法有據。
   2、惟行政法上所謂「一行為」包括「自然一行為」與「法律
      上一行為」；「數行為」則係指同一行為人多次違反同一
      行政法上義務規定，或違反數個不同行政法上義務規定，
      其行為不構成「自然一行為」或「法律上一行為」者而言
      。違反行政法上義務之行為究應評價為「一行為」或「數
      行為」，必須斟酌該法規之文義、立法目的、期待可能性
      與社會通念等因素，並就具體個案之事實情節，依行為人
      主觀犯意、構成要件之實現及受侵害法益加以綜合判斷。
      而發展觀光條例第55條第5項所稱「經營旅館業務」行為
      ，在法律概念上係指反覆實施經營旅館業務之行為，倘行
      為人於緊密之時、地同時提供數間客房予多數旅客住宿並
      收取費用，乃屬經營旅館業務之常態；對照發展觀光條例
      第67條規定：「依本條例所為處罰之裁罰標準，由中央主
      管機關定之。」中央主管機關交通部即依該條規定之授權
      訂定發展觀光條例裁罰標準，該裁罰標準第6條規定：「
      旅館業與其僱用之人員違反本條例及旅館業管理規則之規
      定者，由直轄市或縣（市）政府依附表二之規定裁罰。」
      其附表二旅館業與其僱用之人員違反本條例及旅館業管理
      規則裁罰標準表（節錄）明定：「未領取旅館業登記證而
      經營旅館業……房間數5間以下，處新臺幣10萬元，並勒令
      歇業。」該裁罰標準及其附表乃中央主管機關為使下級機
      關辦理此類違規案件之裁罰金額有客觀標準可循，以避免
      因行政機關之恣意決定或專斷致有輕重之差別待遇而訂定
      。其附表二項次一即係按房間數定處罰之基準，足見行為
      人倘於緊密之時、地同時擅自提供數間客房予多數旅客住
      宿並收取費用，應認定為其係違反單一行政法上義務之違
      章行為，評價為法律上一行為，而須至主管機關裁處後，
      始切斷其單一性；至於其所用以經營旅館業務之房間數量
      僅應作為裁處時認定違規行為之情節輕重的裁量因素。觀
      諸原處分1、2之記載（見本院卷第193頁、第203頁），被
      告就原告本件違反發展觀光條例第24條第1項行為之違反
      時間均記載為109年3月18日，其違反地點均記載為「詳『
      違反事實』欄」；而原處分1違反事實欄則記載：「貴公司
      於『本市○○區○○路00號11樓』經營『艾睏連鎖民宿WOOD-87』
      旅館業，提供寢具、衛浴等設備及備品，招攬不特定人休
      息或日、週住宿，並收取費用。並經本局於109年3月18日
      派員前往該址辦理稽查及後續行政調查，確認違法房間數
      為2間。」原處分2違反事實欄則記載：「貴公司於『本市○
      ○區○○路00號11樓』經營『艾睏連鎖民宿WOOD-93』旅館業，
      提供寢具、衛浴等設備及備品，招攬不特定人休息或日、
      週住宿，並收取費用。並經本局於109年3月18日派員前往
      該址辦理稽查及後續行政調查，確認違法房間數為2間。
      」再對照被告於109年3月18日派員稽查製作之訪查紀錄表
      及所拍攝之現場照片（見訴願卷1第49頁、第50頁），足
      見系爭建物1、2雖為不同門牌號碼，提供住宿之房間各為
      2間，此觀被告人員訂房收據、入住相關資料及現場照片
      （見訴願卷1第69頁至第77頁、訴願卷2第67頁至第79頁）
      即明，但實際上系爭建物1、2均位在「MY巨蛋」大樓內之
      相同樓層，共用1樓管理室、管理員及出入口，堪認原告
      係於緊密之時、地同時提供數間客房予多數旅客住宿而有
      擅自經營旅館業之違章行為，其應係出於違反發展觀光條
      例第24條第1項「未領取旅館業登記證即擅自經營旅館業
      務」作為義務之單一意思；被告雖分別於109年6月11日、
      同年3月25日派員實際入住系爭建物1、2進行蒐證，然被
      告係於110年1月22日始同時作成原處分1、2就原告在系爭
      建物1、2擅自經營旅館業務之行為加以裁處，依前揭說明
      ，自應認定原告就系爭建物1、2擅自經營旅館業務之行為
      乃違反單一行政法上義務之違章行為，評價為法律上一行
      為。至於其經營旅館業務之房間數量則應作為裁處時認定
      違規行為之情節輕重的裁量因素。準此，原告雖有前揭違
      章行為而應予裁罰，然被告分別以原處分1、2各裁處原告
      10萬元罰鍰及勒令歇業，其就行為數之認定及法令適用結
      果仍有瑕疵，自應予以撤銷，再由被告另為適法之處分。
六、綜上所述，原告之主張，均無可採，被告認定原告在系爭建
    物1、2內確有未申領旅館業登記證及專用標識而經營旅館業
    之違章行為，並無違誤。惟被告就原告違章行為數之事實認
    定及法令適用結果既有前述違誤；訴願決定未予糾正，亦無
    可維持，均應予撤銷；然因涉及被告裁量權之行使，應由被
    告另為適法之處分。從而，原告訴請撤銷訴願決定及原處分
    ，雖未指摘於此，然其訴請撤銷訴願決定及原處分之結論並
    無二致，故仍應認其訴為有理由而予准許。
七、本件為判決基礎之事證已臻明確，兩造其餘攻擊防禦方法及
    所提訴訟資料經本院斟酌後，核與本件判決結果不生影響，
    爰不逐一論駁，附此敘明。
八、結論︰原告之訴為有理由。
中　　華　　民　　國　　111 　年　　3 　　月　　29　　日
             高雄高等行政法院第二庭
                         審判長法官  李　協　明
                               法官  林　韋　岑
                               法官  曾　宏　揚
以上正本係照原本作成。
一、如不服本判決，應於送達後20日內，向本院提出上訴狀，其
    未表明上訴理由者，應於提出上訴後20日內向本院補提理由
    書（均須按他造人數附繕本）。未表明上訴理由者，逕以裁
    定駁回。
二、上訴時應委任律師為訴訟代理人，並提出委任書。（行政訴
    訟法第241條之1第1項前段）
三、但符合下列情形者，得例外不委任律師為訴訟代理人。（同
    條第1項但書、第2項）
得不委任律師為訴訟代理人之情形 所  需  要  件 （一）符合右列情形之一者，得不委任律師為訴訟代理人　 1.上訴人或其法定代理人具備律師資格或為教育部審定合格之大學或獨立學院公法學教授、副教授者。 2.稅務行政事件，上訴人或其法定代理人具備會計師資格者。 3.專利行政事件，上訴人或其法定代理人具備專利師資格或依法得為專利代理人者。 （二）非律師具有右列情形之一，經最高行政法院認為適當者，亦得為上訴審訴訟代理人 1.上訴人之配偶、三親等內之血親、二親等內之姻親具備律師資格者。 2.稅務行政事件，具備會計師資格者。 3.專利行政事件，具備專利師資格或依法得為專利代理人者。 4.上訴人為公法人、中央或地方機關、公法上之非法人團體時，其所屬專任人員辦理法制、法務、訴願業務或與訴訟事件相關業務者。 是否符合（一）、（二）之情形，而得為強制律師代理之例外，上訴人應於提起上訴或委任時釋明之，並提出（二）所示關係之釋明文書影本及委任書。  
中　　華　　民　　國　　111 　年　　3 　　月　　29　　日

                              書記官　林  幸  怡